【裁判字號】    90,訴,566
【裁判日期】    900412
【裁判案由】    違反槍砲彈藥刀械管制條例
【裁判全文】
臺灣高雄地方法院刑事判決                            九十年度訴字第五六六號
    公  訴  人  臺灣高雄地方法院檢察署檢察官
    被      告  甲○○
    指定辯護人  本院公設辯護人  乙○○
右列被告因違反槍砲彈藥刀械管制條例案件，經檢察官提起公訴（八十九年度偵字第
二五四一九號），本院判決如左：
    主  文
甲○○未經許可，持有衝鋒槍，處有期徒刑陸年，併科罰金新臺幣壹佰萬元，罰金如
易服勞役，以罰金總額與陸個月之日數比例折算，褫奪公權參年。
扣案之美造制式衝鋒槍壹枝（槍枝管制編號0000000000號、含彈匣壹個）
及制式口徑九釐米子彈壹拾參顆，均沒收。
    事  實
一、甲○○於民國八十九年十一月九日（起訴書誤載為八十九年十二月九日）下午四
    時十分許，以邀同林進富、易素如（另經台灣高雄地方法院檢察署檢察官偵辦）
    前往高雄縣岡山鎮遊玩為名，實欲以林進富、易素如二人掩護其購買槍枝之行為
    ，甲○○、林進富及易素如等三人先於高雄縣彌陀鄉南寮漁港附近，共搭乘由不
    知情之計程車司機孫明義所駕駛車牌號碼五Ｑ－三一五號計程車至高雄縣岡山鎮
    岡山公園附近，後由甲○○一人獨自下車以新臺幣五十萬元向年籍姓名均不詳綽
    號「阿佳」之成年男子購買美國INTERDYNAMIC廠製KG-99型制式口徑九釐米之衝
    鋒槍一枝（槍枝管制編號0000000000號、含彈匣一個）及制式口徑九
    釐米之子彈十六顆，未經主管機關內政部之許可，而無故持有前開槍、彈。嗣於
    同日下午五時十分許，孫明義駕駛前開計程車途經高雄縣岡山鎮○○○路「太陽
    城賓館」前時，適高雄縣警察局岡山分局員警於該處執行便衣防搶勤務時，因查
    覺有異遂攔車臨檢，進於甲○○所乘坐之駕駛副座座椅下，查扣得前開衝鋒槍（
    含彈匣一個）及制式口徑均為九釐米子彈十六顆。
二、案經高雄縣警察局岡山分局報請台灣高雄地方法院檢察署檢察官偵查起訴。
    理  由
一、右揭被告甲○○如何持有前開制式口徑九釐米之衝鋒槍一枝（含彈匣一個）及制
    式口徑九釐米之子彈十六顆，並於八十九年十一月九日下午五時十分許，在高雄
    縣岡山鎮○○○路「太陽城賓館」前為警攔檢查獲，且當場扣得前開槍、彈等情
    ，迭據其於警、偵訊及本院審理時坦承明確（參警卷第一頁至第七頁、偵查卷第
    十二頁至第十三頁、第十八頁至第十九頁、本院九十年三月九日、三月二十九日
    審判筆錄），復經證人孫明義、林進富及易素如分於警、偵訊所證述明確（參警
    卷第七頁至十一頁、偵查卷第十二頁至第十三頁）。另扣案所查獲槍、彈經送內
    政部警政署刑事警察局鑑驗結果，認其中槍枝係美國INTERDYNAMIC廠製KG-99 型
    制式口徑九釐米之衝鋒槍一枝，槍號為○－六三六七號、槍管內具六條右旋來福
    線，機械性良好，認具殺傷力，又扣案之查獲子彈十六顆，均係制式口徑九釐米
    子彈，均具殺傷力，有內政部警政署刑事警察局八十九年十一月二十日刑鑑字第
    一七八八六三號鑑驗通知書附偵卷可按（參偵查卷第四頁）。是本件事證明確，
    被告犯行洵堪認定，應依法論科。
二、核被告甲○○所為，係犯槍砲彈藥刀械管制條例第七條第四項之未經許可持有衝
    鋒槍罪及同條例第十二條第四項之未經許可持有子彈罪。其未經許可同時持有手
    槍及子彈，係一行為觸犯二個不同罪名，為異種想像競合犯，應依刑法第五十五
    條規定，從一重之未經許可持有衝鋒槍罪處斷。本院審酌現今社會槍枝汜濫，且
    槍彈每在瞬間取人性命或致人傷殘，使社會治安受嚴重威脅，被告未經許可無故
    持有槍枝、子彈之行為，顯已危害社會治安甚鉅，甚為不該，惟審酌被告犯罪後
    尚能坦承犯行，態度良好，且其持有扣案之槍、彈，並未以之從事不法等一切情
    狀，量處如主文所示之刑，罰金部分併諭知易服勞役之折算標準。且依其違反槍
    砲彈藥刀械管制條例部分之犯罪性質，有宣告褫奪公權之必要，爰併依刑法第三
    十七條第二項之規定，宣告褫奪公權三年。
三、按槍砲彈藥刀械管制條例第十九條第一項規定「犯第七條、第八條、第十條、第
    十一條、第十二條第一項至第三項、第十三條第一項至第三項之罪，經判處有期
    徒刑者，應於刑之執行完畢或赦免後，令入勞動場所，強制工作，其期間為三年
    。」然上開規定業經司法院大法官會議釋字第四百七十一號解釋，認「保安處分
    係對受處分將來之危險性所為拘束其身體、自由等處置，以達教化與治療之目的
    ，為刑罰之補充制度，本諸法治國家保障人權之原理及刑法之保護作用，其法律
    規定之內容，應受比例原則之規範，使保安處分之宣告，與行為人所為行為之嚴
    重性、行為人所表現之危險性及對於行為人未來行為之期待性相當。槍砲彈藥刀
    械管制條例第十九條規定不問對行為人有無預防矯治其社會性之必要，一律宣付
    強制工作三年，限制其中不具社會危險性之受處分人之身體、自由部分，其所採
    措施與所欲達成預防矯治之目的及所需程度，不合憲法第二十三條所定之比例原
    則，犯上開條例第十九條所定之罪，不問對行為人有無預防矯治其社會危險性之
    必要，一律宣付強制工作三年之部分，與本解釋意旨不符，應自本解釋公布之日
    起不予適用」。易言之，就槍砲彈藥刀械管制條例關於保安處分立法上違反比例
    原則之部分，不予適用，並認法院應審酌「依個案情節符合比例原則部分，固應
    適用該條例宣告保安處分，至不符合部分而應宣告保安處分者則仍由法院斟酌刑
    法第九十條第一規定之要件，依職權為之」。查本件被告雖係犯槍砲彈藥刀械管
    制條例第七條第四項之罪，且其所持有係具有強大殺傷力之衝鋒槍，然因查無其
    持之犯罪之證明，尚難認其實際上已具社會危險性，而其持有衝鋒槍及子彈，經
    本院判處六年有期徒刑，應足以達到預防其再犯之特別目的，且被告前僅於六十
    九年間因妨害自由案件，經本院判處徒刑二月，其後迄今達二十餘年未再犯罪一
    情，有台灣高雄地方法院檢察署刑案資料查註紀錄表一份附本院卷可稽，是認對
    被告無預防矯治其社會危險性之必要，爰依據上開司法院大法官會議解釋，並無
    槍砲彈藥刀械管制條例第十九條第一項規定之適用，故不併予宣告於刑之執行完
    畢或赦免後，令入勞動場所，強制工作三年，併此敘明。
四、至扣案之口徑九釐米制式衝鋒槍一枝（槍枝管制編號0000000000號、
    含彈匣一個）及制式口徑九釐米子彈十三顆（原查獲十六顆，經鑑驗試射三顆，
    餘十三顆）均為違禁物，應依刑法第三十八條第一項第一款之規定宣告沒收之。
    至經鑑驗試射之子彈三顆，所餘之彈殼、彈頭各三個因已不具殺傷力，失其為槍
    砲彈藥刀械管制條例所管制之彈藥性質，自無庸宣告沒收之，併予指明。
五、據上論斷，應依刑事訴訟法第二百九十九條第一項前段，槍砲彈藥刀械管制條例
    第七條第四項、第十二條第四項，刑法第十一條前段、第五十五條、第四十二條
    第三項、第三十七條第二項、第三十八條第一項第一款，現行法規所定之貨幣單
    位折算新台幣條例第二條，判決如主文。
中      華      民      國    九十      年      四      月     十二     日
                                  臺灣高雄地方法院刑事第四庭
                                      法    官  張 維 君
右正本證明與原本無異。
如不服本判決，應於判決送達後十日內，向本院提出上訴狀。
                                      書 記 官  趙 美 玲
中      華      民      國    九十      年      四      月     十二     日
附錄本案論罪法條：
槍砲彈藥刀械管制條例第七條第四項：
未經許可，持有、寄藏或意圖販賣而陳列第一項所列槍砲、彈藥者，處五年以上有期
徒刑，併科新台幣一千萬元以下罰金。
槍砲彈藥刀械管制條例第十二條第四項
未經許可，持有、寄藏或意圖販賣而陳列子彈者，處五年以下有期徒刑，併科新台幣
三百萬元以下罰金。


司法院資訊處製作；財團法人民間司法改革基金會備份。
